【裁判字號】    96,訴,1013
【裁判日期】    971105
【裁判案由】    清償債務
【裁判全文】
臺灣臺南地方法院民事判決              96年度訴字第1013號
原      告  甲○○
訴訟代理人  林祈福  律師
被      告  陳閩宏即陳永貴
訴訟代理人  曾靖雯  律師
            江信賢  律師
            蔡麗珠  律師
上列當事人間請求清償債務事件，經本院於民國97年10月22日言
詞辯論終結，判決如下：
    主      文
原告之訴及假執行之聲請均駁回。
訴訟費用由原告負擔。
    事實及理由
一、本件原告起訴主張：緣被告於民國94年12月18日擔任原告與
    訴外人乙○○間新台幣（下同）500萬元借款債務之連帶保
    證人，該借款於95年5月31日屆期迄未獲清償。被告為前揭
    借款債務之連帶保證人，不得主張民法第745條關於檢索抗
    辯之權利，自應負清償給付之責。詎被告拒不清償，爰依民
    法第739條及最高法院45年台上字第1426號判例意旨，請求
    被告如數給付等情；並聲明：求為判決：(一)被告應給付原告
    500萬元，及自起訴狀繕本送達翌日起至清償日止，按年息
    百分之5計算之利息。(二)原告願供擔保，請准宣告假執行。
二、被告則以：被告否認原告持有之借據為真正，系爭借據連帶
    保證人欄之簽名、蓋章均非被告所為，該印章亦非被告所有
    ，被告否認對於原告負有連帶保證責任等語，資為抗辯；並
    聲明：求為判決：(一)原告之訴及假執行之聲請均駁回。(二)如
    受不利之判決，被告願供擔保，請准宣告免為假執行。
三、得心證之理由：
(一)、原告前開主張之事實，固據提出借據乙紙為憑，然為被告所
    否認，並以前揭情詞置辯；經查：
  1.按當事人主張有利於己之事實者，就其事實有舉證之責任；
    私文書經本人或其代理人簽名、蓋章或按指印或有法院或公
    證人之認證者，推定為真正；民事訴訟法第277條前段及第3
    58條第1項定有明文。又印章由本人或有權使用之人行使為
    常態，被人盜用為變態，書證上所蓋用之印章如係真正，即
    應先推定該文書為真正，並依舉證責任分配之原則，轉由主
    張盜用印章之人就其主張有利於己之事實，負反證之舉證責
    任。
  2.本件原告持有訴外人即借款人乙○○於94年12月18日借用50
    0萬元，而以被告名義簽名並蓋章於連帶保證人欄之借據乙
    節，已據證人乙○○證述：「當初我向甲○○借錢，甲○○
    要求我要簽立借據，所以我就瞞著我先生陳永貴簽這張借據
    ，…，我簽借據是在我上班的證券公司簽的，簽完之後我再
    拿去甲○○的家裡交給他，這個印章是陳永貴的章」等語（
    見97年10月22日言詞辯論筆錄），且為被告所不爭執，則系
    爭借據上連帶保證人欄所蓋用之被告印章既為真正，揆諸前
    開說明，自應先推定該文書為真正，並依舉證責任分配之原
    則，轉由主張盜用印章及偽造簽名之被告負反證之舉證責任
    。
  3.被告辯稱：訴外人乙○○未經被告同意，盜用被告印章蓋印
    於系爭借據連帶保證人欄，並偽造被告之簽名等語，業經證
    人乙○○證稱：「連帶保證人陳永貴都是我簽名跟蓋章，我
    並沒有經過我先生陳永貴的同意，他並不知情。…，是我沒
    有經過他（被告）的同意拿來蓋的，這張借據是我們公司借
    據的格式，我是拿公司的空白格式寫完之後再交給甲○○。
    是後來我為了債務問題自殺，甲○○來我們家催討債務，我
    先生陳永貴才知道這件事情，…，他也沒有同意要當這件債
    務的保證人」等語甚詳（見97年10月22日言詞辯論筆錄），
    而系爭借據連帶保證人欄以被告名義所為之簽名，經憲兵司
    令部刑事鑑識中心鑑定結果，認系爭借據「陳永貴」之簽名
    字跡（待鑑簽名字跡），與華南銀行檢送之「陳永貴」印鑑
    卡、支票存款開戶申請書、支票存款往來約定書、委託擔當
    付款約定書，麻豆鎮農會檢送之「陳永貴」存款印鑑卡、更
    換印鑑申請書，及陳永貴當庭書寫「陳永貴」之簽名字跡，
    其書寫個性、慣性及特徵均不相符，有憲兵司令部刑事鑑識
    中心97年9月26日憲直刑鑑字第0970001415號鑑定書附卷可
    稽，足徵被告前揭所辯，應屬實在。
(二)、綜上所述，被告並未同意擔任本件借款債務之連帶保證人，
    既堪認定，則原告主張被告應就本件借款債務負清償之責任
    ，即非有據。從而，原告依民法第739條之規定，請求被告
    應給付原告500萬元，及自起訴狀繕本送達翌日即96年7月18
    日起至清償日止，按年息百分之5計算之利息，為無理由，
    應予駁回。
四、原告既受敗訴判決，則其假執行之聲請，已失所依附，應併
    予駁回。
五、結論：原告之訴為無理由，依民事訴訟法第78條，判決如主
    文。
中    華    民    國    97    年    11    月     5    日
                  民事第三庭    法  官  張季芬
以上正本係照原本作成。
如對本判決上訴，須於判決送達後20日內向本院提出上訴狀。
中    華    民    國    97    年    11    月     5    日
                                書記官  顏惠華


司法院資訊處製作；財團法人民間司法改革基金會備份。
